最高法院民事判決　　　　　　　　　　　　　　　八十八年度台上字第三四八五號
　　上　訴　人　甲○○
　　被 上訴 人　台北市政府社會局
　　法定代理人　陳皎眉
　　被 上訴 人　交通部電信總局
　　法定代理人　簡仁德
右當事人間請求損害賠償事件，上訴人對於中華民國八十七年十一月十七日台灣高等
法院第二審判決（八十七年度上字第一二八二號），提起上訴，本院判決如左：
    主  文
上訴駁回。
第三審訴訟費用由上訴人負擔。
    理  由
本件被上訴人台北市政府社會局（下稱社會局）法定代理人業於民國八十八年七月十
五日更易為陳皎眉，並已聲明承受訴訟，核無不合，先予明。
次查上訴人主張：伊於八十一年間參加被上訴人社會局舉辦之「八十一重陽敬老攝影
比賽」，獲評選為該次比賽攝影作品之佳作。詎社會局竟將系爭照片交予被上訴人交
通部電信總局（下稱電信總局）使用，刊登在八十四年及八十五年版之台北縣市分類
部、住宅部電話號碼內，並印製三、四百萬本流通市面，且社會局已依該次比賽規則
第十三條附則第四款規定，將該作品刊登於其所製作之「台北市的社會福利」雜誌內
，自不應再提供予電信總局刊登於上開電話號碼簿內，復未標示伊之姓名，自屬侵害
伊之著作人格權，依著作權法第八十八條規定，求為命被上訴人連帶給付伊新台幣一
百萬元並加付法定遲延利息之判決（上訴人另請求刊登報刊部分經第一審為其敗訴判
決後，未提上訴，已告確定）。
被上訴人社會局則以：伊主辦該次攝影比賽，依比賽規則第十三條附則第四款規定，
對佳作以上作品有權利刊登報章雜誌，伊基於宣導社會福利之理念，將有關服務電話
及系爭照片刊載於電信總局所提供電話簿之版面上，並未將系爭作品提供他人使用，
且伊為宣導社會福利，於上訴人之利益並無損害，依著作權法第十六條第四項規定，
省略上訴人之姓名，與著作權法第四十一條及第六十四條規定之情形有間，並未侵害
上訴人之著作財產權及著作人格權等語，資為抗辯。
被上訴人電信總局則以：自八十五年二月五日電信法修正公布後，關於電話簿之編輯
出版及發行屬於中華電信股份有限公司（下稱中華電信公司）之事業範圍，伊僅負監
督、輔導、監理，故上訴人如受有損害亦不應向伊請求賠償，且伊利用系爭照片，於
上訴人亦無損害等語，資為抗辯。
原審斟酌全辯論意旨及調查證據之結果，以：上訴人主張之事實，已據其提出電話號
碼簿節本及「台北市社會福利」雜誌之封底、存證信函、攝影比賽規則等附卷可稽，
被上訴人對上揭文書之真正亦均不爭執，僅以前揭情詞分別置辯。查該次攝影比賽規
則第十三條附則第四款規定：佳作以上作品，主辦單位有權利刊登報章雜誌，不另給
酬等語，社會局既為該次攝影比賽之主辦單位，對於系爭獲選為佳作之作品，自有權
刊登於報章雜誌，並無次數之限制，且該次係有獎懸賞比賽，與投稿於新聞紙、雜誌
或授權他人公開播送其著作者有異。上訴人依著作權法第四十一條、第三十七條第一
項規定，主張社會局僅有一次登載權利，尚無可取。且依上開比賽規則第十三條附則
第四款約定意旨，亦未限制主辦單位僅得刊登於自己發行之報章雜誌上，則社會局自
得將系爭作品刊載於其他報章、雜誌。次查電信總局所印製之電話號碼簿為方便社會
大眾查尋電話用戶所編輯之出版物，需配合用戶之變更而定期更異內容資料，性質與
報章雜誌無殊。其於八十三年、八十四年間發行八十四年度及八十五年度之台北市電
話號碼簿時，欲於該電話號碼簿中製作社會服務版而免費提供版面予社會局等情，已
據證人王台鳳結證在卷。社會局為宣導社會服務之理念，而將有關之服務電話號碼及
系爭照片刊載於其上，其非將系爭照片提供他人使用甚明。與上揭比賽規則第十三條
附則第四款之約定及該次比賽係為發揚我國倫理孝道，提倡文化建設，藉攝影休閒活
動，捕捉三代同堂老人溫馨歡樂之宗旨並不相違。上訴人主張，社會局違法將其所有
系爭照片交給電信總局使用，侵害伊之著作權云云，尚無可取。末按依著作利用之目
的及方法，於著作人之利益無損害之虞，且不違反社會使用慣例者，得省略著作人之
姓名或名稱，著作權法第十六條第四項定有明文。上訴人所拍攝入選之系爭照片確係
祖孫和樂溫馨感人，社會局用為「台北市的社會福利」一書之封底或提供刊登於電話
號碼簿中之社會服務電話區內，並佐以附近之「老人關懷、諮商」等服務電話版面，
可謂相得益彰，更顯示系爭照片溫馨感人，社會局之行為正與系爭作品之利用目的及
方法相符合，且與上訴人參與該次比賽之宗旨不相違背，於上訴人之利益並無損害，
復不違反社會使用慣例。社會局辯稱其省略上訴人之姓名於法無違，尚屬可取。難謂
社會局與電信總局已違反著作權法之規定，而有侵害上訴人之著作權利情事，為其心
證所由得，復說明上訴人其他主張之取捨意見，爰維持第一審所為上訴人敗訴判決，
駁回其上訴，於法洵無違誤。查八十一重陽敬老攝影比賽規則第十三條附則第四款約
定，佳作以上作品，主辦單位有權利刊登報章雜誌，不另給酬。所指報章、雜誌僅係
例示而已，應包括其他相類之出版品。原審認社會局提供系爭照片於相關之電話簿號
碼欄內與刊登報章雜誌無殊，尚無不合。上訴人執以爭論原判決不當，尚無可取。此
外上訴論旨復就原審採證、認事及解釋意思表示之職權行使，指摘原判決不當，聲明
廢棄，難認有理由。
據上論結，本件上訴為無理由。依民事訴訟法第四百八十一條、第四百四十九條第一
項、第七十八條，判決如主文。
中      華      民      國    八十八    年     十二     月     三十     日
                              最高法院民事第七庭
                                  審判長法官  洪  根  樹
                                        法官  謝  正  勝
                                        法官  劉  福  來
                                        法官  吳  麗  女
                                        法官  葉  勝  利
      右正本證明與原本無異
                                              書  記  官
中      華      民      國    八十九    年      一      月     十八     日
